【裁判字號】    99,抗,426
【裁判日期】    991019
【裁判案由】    聲明異議
【裁判全文】
臺灣高等法院臺中分院民事裁定  99年度抗字第426號
抗  告  人  甲○○
            即宋振興    1號
相  對  人  乙○○
上列當事人間聲明異議事件，抗告人對於中華民國99年8月27日
臺灣臺中地方法院99年度執事聲字第114號裁定，提起抗告，本
院裁定如下：
    主  文
抗告駁回。
抗告程序費用由抗告人負擔。
    理  由
一、抗告意旨略以：相對人僅提出自己書寫及其母陳盧秀蘭之存
    證信函，即主張抗告人應對其負新台幣（下同）80萬元債務
    ，上開證據不足以證明抗告人對相對人負有上開債務，亦不
    足以釋明抗告人有何日後不能強制執行或甚難執行之虞，即
    或應在外國為強制執行之情形，如債務人浪費財產、增加負
    擔，或將其財產為不利益之處分，將成為無資力之狀態，或
    將移住遠方、逃匿無蹤或隱匿財產等情。相對人就本件請求
    及假扣押之原因均未釋明，尚非釋明有所不足之情形，自不
    得供擔保准為假扣押，爰依法抗告，聲請原裁定廢棄，並駁
    回相對人假扣押之聲請云云。
二、按請求及假扣押之原因，應釋明之；前項釋明如有不足，而
    債權人陳明願供擔保或法院認為適當者，法院得定相當之擔
    保，命供擔保後為假扣押，民事訴訟法第526條第1項、第2
    項定有明文。而所謂假扣押之原因，不以債務人浪費財產、
    增加負擔或將其財產為不利益之處分，致達於無資力之狀態
    ，或債務人移住遠方、逃匿無蹤或隱匿財產等積極作為之情
    形為限，祇須合於該民事訴訟法第523條規定之「有日後不
    能強制執行或甚難執行之虞」之情狀者，即足當之。倘債務
    人對債權人應給付之金錢或得易為金錢請求之債權，經催告
    後仍斷然堅決拒絕給付，且債務人現存之既有財產，已瀕臨
    成為無資力之情形，或與債權人之債權相差懸殊，將無法或
    不足清償滿足該債權，在一般社會之通念上，可認其將來有
    不能強制執行或甚難執行之虞之情事時，亦應涵攝在內。
三、經查，
  (一)本件相對人聲請對抗告人之財產為假扣押，經原裁定法院司
    法事務官於民國（下同）99年6月15日以99年司裁全字第137
    8號裁定准供擔保而為假扣押，並於同年7月14日送達抗告人
    ，嗣抗告人不服該處分，於同年7月15日聲明異議，此有送
    達回證及聲明異議狀分別附於該院99年司裁全字第1378號及
    99 年執事聲字第114號卷宗可稽，是抗告人提出聲明異議並
    未逾10日之期間，相對人於本院提出答辯狀質疑上開聲明異
    議似已逾期云云，尚不可採，合先敘明。
  (二)相對人主張其對抗告人有80萬元之債權，並於本件假扣押聲
    請時，提出其母陳盧秀蘭寄予抗告人，其上表明通知將其對
    抗告人之100萬元債權讓與相對人之存證信函，及相對人對
    抗告人通知表示以前開受讓之100萬元債權與相對人對抗告
    人所負20萬元債務為抵銷，請求抗告人早日清償其對相對人
    抵銷後尚負之80萬元債務之存證信函各1件為證，並於上述
    99年執事聲字第114號聲明異議程序中提出上開存證信函之
    回執2件、帳戶往來明細表、匯出匯款明細表各1件為證。抗
    告人雖主張相對人提出之證據不足以證明抗告人對乙○○負
    有上開債務云云，惟按所謂釋明，係指當事人提出證據，使
    法院就其主張之事實，得生薄弱之心證，信其大概如此之行
    為，無庸到達證明之程度，本件相對人提出上開證據，已足
    使本院生薄弱之心證，信其大概如此，應認其已就本件請求
    為釋明。
  (三)又相對人主張抗告人所有之台中縣太平市○○段751建號及
    同段906、907地號土地（下稱系爭不動產）已設定300萬元
    之最高限額抵押權，惟目前未存在實際借貸債權債務，倘就
    系爭不動產未及時辦理假扣押查封登記，抗告人得隨時向抵
    押權人借款，任意增加該不動產之負擔，則相對人對抗告人
    之本案訴訟嗣後取得勝訴判決確定亦難有實現債權之機會，
    況抗告人已遷離騰空系爭建物，依一般社會經驗，抗告人隨
    時或容易出售系爭不動產，亦堪認本件有日後不能強制執行
    或甚難執行之虞等語，並有其提出土地及建物登記謄本共3
    件附於原裁定法院99年司裁全字第1378號卷宗可稽，經核依
    相對人上開主張，足認將來有不能強制執行或甚難執行之虞
    ，堪認相對人就假扣押之原因已提出釋明。抗告人就假扣押
    原因固已為釋明，惟其釋明尚有不足，相對人並陳明願供擔
    保以補釋明之不足，則原裁定認原法院司法事務官所為命供
    擔保後為假扣押之處分，並無不當，駁回抗告人之異議，洵
    屬正當。抗告意旨，仍執前詞，指摘原裁定不當，聲明廢棄
    ，為無理由。
據上論結，本件抗告為無理由，依民事訴訟法第495條之1第1項
、第449條第1項、第95條、第78條，裁定如主文。
中    華    民    國    99    年    10    月    19    日
                民事第七庭    審判長法  官  饒鴻鵬
                                    法  官  李平勳
                                    法  官  張瑞蘭
以上正本係照原本作成。
不得再抗告。
                                    書記官  康孝慈
中    華    民    國    99    年    10    月    19    日
                                                      Ｓ

司法院資訊處製作；財團法人民間司法改革基金會備份。
